---
title: "Modelos Lineares Generalizados"
subtitle: "Mortalidade Infantil no Brasil"
author: Douglas Vinícius G. Araújo
institute: Universidade Federal de Rondônia
date: "`r format(Sys.time(), '%B %d, %Y')`"
fontsize: 9pt
output:
  beamer_presentation:
    theme: "Madrid"
    colortheme: "whale"
    fonttheme: "structurebold"
    incremental: false
    latex_engine: xelatex
---

```{r setup, include=FALSE}
knitr::opts_chunk$set(echo = FALSE)
options(htmltools.dir.version = FALSE)
knitr::opts_chunk$set(message = FALSE, 
                      warning = FALSE, 
                      echo = FALSE, 
                      fig.align = 'center')
library(RefManageR)
library(tidyverse)

bibs <- ReadBib("bibliography.bib", check = FALSE)
```

## Partes

- Introdução
- Objetivo
- Material e Métodos
  - Modelos Lineares Generalizados
- Resultados
- Conclusões
- Referências


## Introdução



## Objetivo

Objetiva-se assim, realizar uma modelagem das Taxas de Mortalidade Infantil para os Estados brasileiros aplicando a teoria dos MLG com referência ao ano de 2006, utilizando variáveis determinates da mortalidade infantil.

## Material e Métodos

Os dados foram coletados das fontes:

- DATASUS do Ministério da Saúde (Taxa de Mortalidade Infantil); e 

- IBGE (Taxa de analfabetismo, Cobertura de esgotamento sanitário e Proporção de pobres). 

As observações foram os 26 estados da federação e Distrito Federal.

### Modelo Lineares Generalizados


## Conclusões

## Referências
```{r, results='asis'}
print(bibs[key = c("cor-dem", "IBGE", "monteiro2000evoluccao",
                  "nelder1972generalized", "rosano2000infant",
                  "teixeira2006analise")], 
      .opts = list(check.entries = FALSE, 
                   style = "latex", 
                   bib.style = "authoryear"))
```
